臺灣臺北地方法院小額民事判決
111年度小字第5號
原      告  蕭友凱  

被      告  李建忠  


上列當事人間請求排除侵害等事件，本院於民國111年4月22日言
詞辯論終結，判決如下：
    主      文
被告應給付原告新臺幣參仟元，及自民國一百一十一年一月十四
日起至清償日止，按週年利率百分之五計算之利息。
原告其餘之訴駁回。
訴訟費用新臺幣壹仟元由被告負擔百分之三，餘由原告負擔。
本判決第一項得假執行。但被告如以新臺幣參仟元為原告預供擔
保後，得免為假執行。 
    事實及理由
壹、程序事項：
    按訴狀送達後，原告不得將原訴變更或追加他訴，但擴張或
    減縮應受判決事項之聲明者，不在此限，民事訴訟法第255
    條第1項第3款定有明文。原告起訴時原聲明：㈠、被告不得
    製造令原告無法忍受之近鄰噪音，不得不法侵害原告居住之
    安寧，並排除對原告之侵害；㈡、被告應給付原告新臺幣(下
    同)50萬元，及自起訴狀繕本送達翌日起至清償日止，按週
    年利率5%計算之利息（見本院店司調字卷第5頁）。嗣於民
    國111年2月7日以民事訴之變更追加狀(三)將訴之聲明變更
    為：被告應給付原告10萬元，及自110年12月15日民事訴之
    變更追加狀繕本送達翌日起至清償日止，按週年利率5%計算
    之利息（見本院卷第165頁），其所為訴之變更，為減縮應
    受判決事項之聲明，核無不合，應予准許。
貳、實體事項：
一、原告主張：原告居住在新北市○○區○○街00巷00弄00號(下稱
    系爭建物)3樓，被告則居住在系爭建物4樓。被告於108年10
    月17日上午8時至9時許，長時間按壓原告住所之門鈴，並於
    原告住所門口走動，不時強力敲擊原告住所鐵門，再屢以紙
    片卡住門鈴，使門鈴持續響起長達12分20秒，不法侵害原告
    健康權、住居安寧之人格權。另被告於108年10月17日起至1
    10年9月7日止，不分日夜刻意以鐵製、木製品敲擊牆壁、地
    面或天花板，或使用固定敲擊之機械緊貼牆面、天花板敲擊
    ，其音量、頻率、時間及次數非正常且超過一般人社會公同
    生活所能忍受之合理範圍，嚴重影響原告睡眠品質及身心健
    康，侵害原告健康權及居住安寧之人格權。爰依民法第184
    條及第195條規定提起本件訴訟，請求被告給付醫療費用1萬
    3,375元、交通費用902元、精神慰撫金8萬5,723元（合計10
    萬元）等語。並聲明：被告應給付原告10萬元，及自110年1
    2月15日訴之變更追加狀繕本送達翌日起至清償日止，按週
    年利率5%計算之利息。
二、被告則以：原告自107年至110年期間，長期、經常敲擊牆壁
    、地板、天花板，製造巨大聲響及低頻噪音，且易怒、時常
    咆哮、罵三字經，並於深夜按壓住戶門鈴，丟擲雞蛋於牆面
    ，丟擲廚餘至住戶信箱，系爭建物鄰居實不勝其擾。被告係
    居住在系爭建物5樓，職業為計程車司機，於108年10月17日
    早晨因需休息睡眠，無法再容忍原告之噪音，故至原告住所
    按門鈴及敲門，希望原告勿再製造噪音，門鈴上之紙片非被
    告所插。系爭建物4樓為被告配偶及兒子住處，其等日常活
    動皆在5樓，僅睡覺時才至4樓休息，原告未能舉證噪音來源
    、音量大小，且原告家中並非僅原告一人，聲音亦可能為他
    人所製造。原告曾對被告提起刑事妨害自由等罪之告訴，業
    據臺灣臺北地方檢察署檢察官為不起訴處分在案(案列：109
    年度偵字第26631號、第11543號），益證被告並無不法侵權
    行為，毋庸負擔損害賠償責任等語置辯，並聲明：原告之訴
    駁回。
三、經查，原告居住在系爭建物3樓，被告曾於108年10月17日上
    午8時許至9時許至原告3樓住處按門鈴及敲鐵門之事實，經
    本院當庭勘驗原告所提光碟檔案無訛，有本院111年4月22日
    勘驗筆錄附卷可稽（見本院卷第377-380頁，勘驗內容詳如
    附表1），且為兩造所不爭執(見本院卷第380頁、第382頁)
    ，自堪信為真實。
四、至原告主張被告於108年10月17日上午8時至9時許，多次長
    時間按壓原告住所門鈴，並不時強力敲擊鐵門，再以紙片卡
    住門鈴，使門鈴持續響起；另於108年10月17日起至110年9
    月7日止，長期故意於系爭建物4樓製造噪音，不法侵害原告
    身體健康及居住安寧之人格權等情，為被告所否認，並以前
    詞置辯，經查：
㈠、被告於108年10月17日上午8時至9時許，長時間按壓原告住所
    門鈴並敲擊鐵門、以紙片卡住門鈴之行為，不法侵害原告居
    住安寧之人格權：
⒈、按因故意或過失，不法侵害他人之權利者，負損害賠償責任
    。不法侵害他人之身體、健康、名譽、自由、信用、隱私、
    貞操，或不法侵害其他人格法益而情節重大者，被害人雖非
    財產上之損害，亦得請求賠償相當之金額。民法第184條第1
    項前段、第195條第1項前段分別定有明文。於他人居住區域
    發出超越一般人社會生活所能容忍之噪音，應屬不法侵害他
    人居住安寧之人格利益，如其情節重大，被害人非不得依民
    法第195條第1項規定請求賠償相當之金額（最高法院92年台
    上字第164號判決意旨參照）。再居住安寧固屬民法第18條
    第1項所保護之人格利益，然社會活動之聲響與震動，是否
    構成不法侵害他人居住安寧之人格利益，應衡酌當地環境、
    建築物之情況，是否超越「一般人社會生活所能容忍之客觀
    標準」決定，非單憑當事人主觀喜惡或感受為認定。且居住
    安寧之人格利益，與他人自由從事一般正常合理之居家社會
    活動，均屬經營平穩安全生活應有之權利，乃應同受保障，
    則於相鄰之建築物間，倘他人因社會活動所產生之聲響與震
    動，未逾一般人於依當地環境、建築物情況相當情形所能容
    忍之範圍，即難謂不法之人格權、所有權侵害，自不得請求
    限制他人社會活動，俾符己身之需求，茲屬「法益權衡」下
    之必然。再依目前社會發展情形，都會地區人口密集，高樓
    大廈林立，住戶緊鄰而居比比皆是，是彼此日常生活難免相
    互影響，此在區分所有建築物之上、下樓尤為明顯。而所有
    人本得於法令限制之範圍內，在其所有之區分建築物自由活
    動，不受他人之干涉，然其活動時發出之聲響，即可能影響
    其他住戶之安寧。因此，如所有人在其區分建築物內活動時
    ，應考量該行為是否為在建物內一般日常生活行動可能會產
    生之聲響（即聲響之類型）、該聲響出現之時點及聲響出現
    之久暫、頻率等等，以為綜合判斷發出之聲響是否逾一般人
    客觀上社會生活所能容忍之標準，以兼顧人民財產權及居住
    權之保障。
⒉、本件被告確有於108年10月17日上午8時許至9時許至原告3樓
    住處按門鈴及敲鐵門之事實，為被告所不爭，且依本院勘驗
    結果，顯示被告於當日上午8點58分下樓持續按原告住處電
    鈴並撞擊鐵門，至同日上午9時1分離去，再於同日上午9時5
    分下樓持續按原告住處電鈴並撞擊鐵門，被告離去後門鈴聲
    仍持續不間斷地響，至同日上午9時17分，原告自室內打開
    鐵門，取下門鈴上卡住之紙片後，門鈴聲停止；被告復於同
    日上午9時23分下樓持續按原告住處電鈴並撞擊鐵門，且被
    告於門外走動時（手未觸摸門鈴），門鈴聲仍持續，期間被
    告有拍打原告住處鐵門並大喊「開門」，至同日上午9時29
    分門鈴聲停止，由另一影片檔可見係原告自室內打開鐵門，
    取下門鈴上所卡紙片後，門鈴聲方停止等情，有勘驗筆錄存
    卷可考（見本院卷第377-380頁，勘驗內容詳如附表1），足
    見被告為求原告應門，於將近半小時之期間內，不間斷地按
    壓原告住處之門鈴，並時有用力拍打鐵門、呼叫原告開門之
    舉動，且即便被告離開原告住處門前，門鈴聲仍未歇止，自
    堪認係被告將紙片卡入原告住處門鈴縫隙中，導致該門鈴持
    續發出聲響，又原告雖於期間內一度開門，將該卡住門鈴縫
    隙之紙片取下，惟被告猶未罷手，於約5分鐘過後再度至原
    告住處前按門鈴及插入紙片，刻意造成門鈴聲響持續，此等
    手段顯已逾越一般人際互動應有之分際，並對原告居住安寧
    之人格權造成不法侵害甚明，原告依民法第184條第1項前段
    、第195條第1項規定請求被告賠償，確屬有據。
⒊、被告固辯以：影片並未錄得伊將紙片插入門鈴縫隙之動作，
    該紙片並非伊所插入云云，然查，由前開勘驗結果可知，於
    被告下樓前，原告住處之門鈴並未主動發出響音，且上開門
    鈴聲持續響起之錄影期間內，除被告以外，並無他人出現於
    原告住處門外，衡情自得推論係被告以紙片插入該門鈴縫隙
    內，故意造成門鈴不間斷地遭下壓而發生聲音，被告上開所
    辯顯與經驗法則不合，難信為真。至被告另提出臺灣臺北地
    方檢察署檢察官109年度偵字第11543號不起訴處分書1份（
    見本院卷第341-343頁），欲證明伊行為不構成不法侵權行
    為一節，然按檢察官不起訴處分，無拘束民事訴訟之效力，
    刑事判決所為事實之認定，於獨立民事訴訟之裁判時，本不
    受其拘束，原審斟酌全辯論意旨及調查證據之結果，依自由
    心證，為與刑事判決相異之認定，不得謂為違法（最高法院
    41年台上字第1307號判例參照）。準此，被告固曾據臺灣臺
    北地方檢察署檢察官就其所涉強制罪嫌作成不起訴處分，然
    檢察官所為之認定並無拘束本院之效力，被告執此抗辯，尚
    不足使本院形成對其有利之認定。
㈡、原告主張被告於108年10月17日起至110年9月7日止，長期故
    意於系爭建物4樓製造噪音，不法侵害原告身體健康及居住
    安寧之人格權，並無可採：
⒈、依民法第184條第1項前段規定，侵權行為之成立，須行為人
    因故意過失不法侵害他人權利，亦即行為人須具備歸責性、
    違法性，並不法行為與損害間有因果關係，始能成立，且主
    張侵權行為損害賠償請求權之人，對於侵權行為之成立要件
    應負舉證責任；民事訴訟如係由原告主張權利者，應先由原
    告負舉證之責，若原告先不能舉證，以證實自己主張之事實
    為真實，則被告就其抗辯事實即令不能舉證，或其所舉證據
    尚有疵累，亦應駁回原告之請求（最高法院100年度台上字
    第328號判決、17年上字第917號判例意旨參照）。
⒉、本件原告主張被告於108年10月17日起至110年9月7日止，長
    期故意於系爭建物4樓製造噪音，應依侵權行為法律關係負
    損害賠償責任，自應由原告就前開各要件之成立負舉證之責
    。又經本院勘驗原告所提系爭建物3樓室內錄影影像部分檔
    案之結果（內容如附表2所載，本院111年4月22日勘驗筆錄
    見本院卷第381-382頁），可知原告縱有在系爭建物3樓內部
    錄得零星聲響、物體碰撞聲、拖行聲或雜音，然該等聲響並
    非長期、未間歇之持續不斷，亦無明顯可見之聲音來源，且
    因室內環境安靜，欠缺對比聲音，無從判斷碰撞聲之真實音
    量大小是否已超出常人可容許之程度；此外，更無從得知製
    造聲響之人係何人、是否確為系爭建物4樓所發出。是以，
    原告主張被告於前開時、地，故意在系爭建物4樓製造噪音
    ，以侵害原告健康及居住安寧之事實，舉證容有未足，其本
    於侵權行為之法律關係，請求被告負損害賠償之責，即屬無
    據。
㈢、原告得依民法第184條第1項前段、第195條第1項規定請求被
    告賠償精神慰撫金3,000元，逾此範圍所請，並非可採：　
⒈、按慰藉金之多寡，應斟酌雙方之身分、地位、資力與加害之
    程度及其他各種情形核定相當之數額；其金額是否相當，自
    應依實際加害情形與被害人所受之痛苦及雙方之身分、地位
    、經濟狀況等關係決定之（最高法院85年度台上字第460號
    判決意旨參照）。
⒉、本件被告於108年10月17日上午8時至9時許，按壓原告住所門
    鈴並敲擊鐵門、以紙片卡住門鈴之行為，不法侵害原告居住
    安寧之人格權乙節，業據認定如前，則原告精神上當因此受
    有相當痛苦，其請求賠償慰撫金，洵屬有據。再查，原告係
    碩士畢業，從事司機工作，月薪4萬2,000元，108年度申報
    所得14萬1,193元；被告係高中畢業、擔任計程車司機、月
    薪約2萬元至3萬元，108年度申報所得1萬5,173元等情，業
    據兩造陳明在卷（見本院卷第377頁），並有渠等稅務電子
    閘門財產所得調件明細表各1份在卷可佐（見本院卷第49頁
    、第77頁）。是審酌原告所受精神痛楚程度、被告之故意加
    害行為及兩造之教育程度、身分、社會地位、經濟狀況等一
    切情狀，本院認原告請求之慰撫金以3,000元為合理，逾此
    範圍之請求，則屬過高，不應准許。
⒊、至原告另請求醫療費用1萬3,375元、交通費用902元，固提出
    醫療診斷證明書、門診醫療費用收據為證（見本院卷第111-
    163頁）。惟侵權行為損害賠償請求權之成立，須行為人不
    法行為與被害人損害間有相當因果關係，始足當之。所謂相
    當因果關係，係以行為人之行為所造成之客觀存在事實，依
    吾人智識經驗判斷，可認通常均可能發生同樣損害之結果而
    言；如有此同一條件存在，通常不必皆發生此損害之結果，
    則該條件與結果並不相當，即無相當因果關係存在（最高法
    院95年度台上字第449號、90年度台上字第772號判決意旨參
    照）。本件原告固遭被告以按壓門鈴、敲打鐵門之方式侵害
    居住安寧，然被告行為尚在原告住處之大門外為之，時間僅
    持續約半小時，過程中並未直接與原告本人相見或有緊密接
    觸，尚難認於通常情況下，原告將因本次單一獨立事件而罹
    患相關精神病症，至須就醫治療之程度，則原告支出上開醫
    療費用或往來醫院之交通費，與被告之侵權行為間，難認有
    相當因果關係存在，其此部分請求，本院無從准許。
㈣、法定遲延利息之計算：
　  按給付無確定期限者，債務人於債權人得請求給付時，經其
    催告而未為給付，自受催告時起，負遲延責任。其經債權人
    起訴而送達訴狀，或依督促程序送達支付命令，或為其他相
    類之行為者，與催告有同一之效力。遲延之債務，以支付金
    錢為標的者，債權人得請求依法定利率計算之遲延利息。應
    付利息之債務，其利率未經約定，亦無法律可據者，週年利
    率為5%，民法第229條第2項、第233條第1項前段、第203條
    分別定有明文。本件原告依侵權行為之法律關係請求被告賠
    償前揭金額，給付並無確定期限，而本件原告110年12月15
    日民事訴之變更追加狀繕本係於111年1月13日合法送達被告
    ，有本院送達證書1份在卷可查（見本院卷第45頁），已生
    催告給付之效力，被告應自受催告時起負遲延責任。是原告
    請求被告給付自111年1月14日起至清償日止，按週年利率5%
    計付之遲延利息，應予准許。
五、綜上所述，原告依民法第184條第1項前段、第195條第1項規
    定，請求被告給付3,000元及自本件民事訴之變更追加狀繕
    本送達翌日即111年1月14日起至清償日止，按週年利率5%計
    算之利息，為有理由，應予准許。逾此範圍之請求，為無理
    由，應予駁回。
六、本件原告勝訴部分係小額程序為被告敗訴之判決，依民事訴
    訟法第436條之20規定，應依職權宣告假執行，並依同法第3
    92條第2項之規定，依職權宣告被告預供擔保，得免為假執
    行。
七、本件事證已臻明確，兩造其餘攻擊防禦方法及證據，核與判
    決之結果不生影響，爰不一一論列，併此敘明。
八、訴訟費用負擔之依據：民事訴訟法第79條。按適用小額訴訟
    程序事件法院為訴訟費用之裁判時，應確定其費用額，民事
    訴訟法第436條之19定有明文，爰確定本件訴訟費用額如主
    文第3項所示。　　　
中　　華　　民　　國　　111 　年　　5 　　月　　13　　日
                  民事第五庭    法　官　蔡牧容
以上正本係照原本作成。　　　　　　　　　
如不服本判決，須以違背法令為理由，應於判決送達後20日內向
本庭提出上訴狀（須按他造當事人之人數附繕本）。如委任律師
提起上訴者，應一併繳納上訴審裁判費。
中　　華　　民　　國　　111 　年　　5 　　月　　13　　日
                                書記官  周芳安
訴訟費用計算書
項        目             金   額（新臺幣）        備  註
第一審裁判費   　 　　   1,000元
合　　　　計　　　       1,000元
附錄：
一、民事訴訟法第436條之24第2項：　　
　　對於小額程序之第一審裁判上訴或抗告，非以其違背法令為
    理由，不得為之。
二、民事訴訟法第436條之25：　　
　　上訴狀內應記載上訴理由，表明下列各款事項：
    ㈠原判決所違背之法令及其具體內容。
    ㈡依訴訟資料可認為原判決有違背法令之具體事實。
附表一：
時間 證據（【】內為檔案路徑） 錄影時間 畫面及聲音勘驗結果 108年10月17日上午8點58分、9點05分、9點23分 【DISC1-門鈴-0000000000資料夾】57M19S_0000000000 00分52秒起至58秒 男子早上8點58分下樓持續按電鈴並撞擊鐵門共3下  【DISC1-門鈴-0000000000資料夾】58M19S_0000000000 整段影片(共1分鐘) 男子持續按電鈴及撞擊鐵門共3下  【DISC1-門鈴-0000000000資料夾】59M19S_0000000000 整段影片(共1分鐘) 男子持續按電鈴及撞擊鐵門共8下  【DISC1-門鈴-0000000000資料夾】00M19S_0000000000 整段影片(共59秒) 男子持續按電鈴  【DISC1-門鈴-0000000000資料夾】01M19S_0000000000 至00分16秒 男子持續按電鈴於早上9點1分離去  【DISC1-門鈴-0000000000資料夾】04M19S_0000000000 00分45秒起 男子持手機對門內拍攝  【DISC1門鈴0000000000資料夾】05M19S_0000000000 00分13秒起(共1分) 門鈴聲於早上9時5分開始響起，男子拍擊鐵門4下，於39秒時，男子離開，門鈴持續響。  【DISC1-門鈴-0000000000資料夾】06M19S_0000000000、07M19S_0000000000、08M19S_0000000000、09M19S_0000000000、10M19S_0000000000、11M19S_0000000000、12M19S_0000000000、13M19S_0000000000、14M19S_0000000000、15M19S_0000000000、16M19S_0000000000 整段影片(均分別為1分鐘或59秒之時間) 門鈴持續響，門外無人。  【DISC1-門鈴-0000000000資料夾】17M19S_0000000000 於00分28秒至39秒 門鈴響至00分39秒(錄影時間顯示早上9時17分) ，有男子自室內打開鐵門，取下紙片，門鈴聲停止。  【DISC1-門鈴-0000000000資料夾】23M19S_0000000000 00分3秒起 男子早上9時23分下樓持續按門鈴及撞擊鐵門  【DISC1-門鈴-0000000000資料夾】24M19S_0000000000 整段影片(共1分鐘) 男子在門外，門鈴持續響  【DISC1-門鈴-0000000000資料夾】25M19S_0000000000 整段影片(共59秒) 男子拍打鐵門，喊「開門」後下樓，門鈴持續響  【DISC1-門鈴-0000000000資料夾】26M19S_0000000000、27M19S_0000000000 整段影片(共1分鐘) 門鈴持續響，樓梯間聽到對話聲，內容無法清楚辨識，未見人影。  【DISC1-門鈴-0000000000資料夾】28M19S_0000000000 至00分41秒 樓梯間有對話聲，於33秒男子上樓，門鈴聲於42秒（早上9 時29分01秒）停止。  【DISC1-門鈴】硬紙片檔案  共45秒 有人於室內錄影，走至大門處，打開大門，可見門鈴上卡有硬紙片一張，該人取下紙片，取下紙片後門鈴聲停止。 
附表二：
【DISC1】VID_00000000_020848(調解卷P77) 12分54秒 於室內錄得急促咚咚咚三聲敲擊聲  31分24秒 於客廳錄得急促咚咚敲擊聲  51分55秒 於樓梯間錄得咚敲擊聲  1小時12分21秒 於四樓樓梯間錄得咚咚咚敲擊聲 【DISC1】04M38S_0000000000 0分40秒 於房間內錄得急促咚咚咚敲擊聲 【DISC1】VID_00000000_060103 0分45秒至48秒、55秒、1分00秒、20秒、27秒、32秒、34秒、37秒8分41秒13分56秒 於室內錄得較清楚數聲咚咚敲擊聲，然其餘音量依其器材走動位置而有差異，部分時段或有干擾音源，聲響之音量及來源無法直接辨識。 【DISC4】48M26S_0000000000 0分30秒至50秒 於房間錄得似拖行不明物體的沙沙聲及敲擊等聲音，聲響之音量及來源無法直接辨識。 【DISC4】57M26S_0000000000 0分4秒至0分56秒 於房間錄得拖行不明物體的沙沙聲，聲響之音量及來源無法直接辨識。 【DISC2】00M26S_0000000000 0分48秒至55秒 於房間錄得雜音，聲響之音量及來源無法直接辨識。